臺灣高等法院臺南分院刑事判決     
                                   109年度上訴字第1247號
                                   109年度上訴字第1248號
上  訴  人  臺灣臺南地方檢察署檢察官
被      告  陳雅弦



上列上訴人因被告違反毒品危害防制條例案件，不服臺灣臺南地
方法院109年度訴字第879號、第1005號中華民國109年9月1日第
一審判決（起訴案號：臺灣臺南地方法院檢察署109年度毒偵字
第837號、第967號），提起上訴，本院判決如下：
    主  文
上訴駁回。
    理  由
一、公訴意旨略以：㈠被告基於施用第一級毒品海洛因及第二級
    毒品甲基安非他命之犯意，於民國109年3月27日21時許，在
    臺南市○○區「○○釣蝦場」附近，同時施用第一級毒品海洛因
    及第二級毒品甲基安非他命1次；㈡被告基於施用第一級毒品
    海洛因及第二級毒品甲基安非他命之犯意，於109年4月15日
    10時許，在臺南市○區○○路000巷0弄00號居處，先後施用第
    一級毒品海洛因、第二級毒品甲基安非他命各1次。因認被
    告上開所為，均涉犯毒品危害防制條例第10條第1項、第2項
    之施用第一級毒品及施用第二級毒品罪嫌等語。
二、按起訴之程序違背規定者，應諭知不受理之判決，並得不經
    言詞辯論為之，刑事訴訟法第303條第1款、第307條分別定
    有明文。而「起訴」者，係指案件繫屬於法院之日而言，此
    觀最高法院90年度台非字第368 號刑事判決意旨自明。次按
    ，犯第10條之罪者，檢察官應聲請法院裁定，或少年法院（
    地方法院少年法庭）應先裁定，令被告或少年入勒戒處所觀
    察、勒戒，其期間不得逾2月；觀察、勒戒後，檢察官或少
    年法院（地方法院少年法庭）依據勒戒處所之陳報，認受觀
    察、勒戒人無繼續施用毒品傾向者，應即釋放，並為不起訴
    之處分或不付審理之裁定；認受觀察、勒戒人有繼續施用毒
    品傾向者，檢察官應聲請法院裁定或由少年法院（地方法院
    少年法庭）裁定令入戒治處所強制戒治，其期間為6個月以
    上，至無繼續強制戒治之必要為止。但最長不得逾1年，毒
    品危害防制條例第20條第1、2項分別定有明文。被告行為後
    ，毒品危害防制條例第20條第3項、第23條第2項均於109年1
    月15日修正公布，並均於同年7月15日生效施行，其中第20
    條第3項規定修正為「依前項規定為觀察、勒戒或強制戒治
    執行完畢釋放後，3年後再犯第10條之罪者，適用前2項之規
    定」。第23條第2項規定修正為「觀察、勒戒或強制戒治執
    行完畢釋放後，3年內再犯第10條之罪者，檢察官或少年法
    院（地方法院少年法庭）應依法追訴或裁定交付審理」。又
    109 年1 月15日修正公布、同年7 月15日施行之毒品危害防
    制條例第20條第3 項規定，犯第10條之罪於觀察、勒戒或強
    制戒治執行完畢釋放後，3 年後再犯第10條之罪者，適用本
    條前2 項之規定。上開所謂「3 年後再犯」，只要本次再犯
    （不論修正施行前、後）距最近1 次觀察、勒戒或強制戒治
    執行完畢釋放，已逾3 年者，即該當之，不因其間有無犯第
    10條之罪經起訴、判刑或執行而受影響（最高法院109年台
    上大字第3826號刑事裁定意旨參照）。
三、經查：
　㈠上開犯罪事實，業據被告坦承不諱，並有勘察採證同意書、
    毒品案件尿液編號與姓名對照表、毒品案送驗尿液年籍對照
    表、台灣檢驗科技股份有限公司濫用藥物檢驗報告、臺南市
    政府衛生局檢驗結果報告附卷可稽，是被告上開施用第一級
    毒品及第二級毒品之犯行，堪以認定。
　㈡被告前於88年間因施用毒品案件，於88年3月10日進入勒戒所
    執行觀察、勒戒，於88年3月25日釋放出所，嗣又因施用毒
    品案件，於89年4月13日進入勒戒所執行觀察、勒戒，於89
    年5月1日釋放出所後，迄本案發生之日止，未有任何因施用
    毒品案件遭法院裁定送觀察勒戒之紀錄，有臺灣高等法院被
    告前案紀錄表存卷可查（見本院卷第23-45頁）。則被告本
    次施用毒品之時間，距其最後一次觀察、勒戒執行完畢之時
    間已逾3年，而本案檢察官起訴被告施用毒品之犯行分別於1
    09年7月17日、109年8月13日始繫屬於原審法院，有原審收
    文戳章附卷可稽，揆諸前揭說明，被告依法應由檢察官聲請
    法院裁定送勒戒處所觀察、勒戒，檢察官對被告施用毒品犯
    行提起公訴，自屬起訴程序違背規定，依刑事訴訟法第303
    條第1款之規定，應諭知不受理之判決。
四、原審以檢察官於起訴繫屬法院之時前開毒品危害防制條例修
    正條文業已施行，而被告施用第一、二級毒品時間距其前次
    觀察、勒戒執行完畢已逾3年，惟檢察官未依修正後毒品危
    害防制條例第20條第3項規定聲請法院裁定觀察、勒戒，竟
    仍就本案逕予起訴，其起訴程序違背規定，乃不經言詞辯論
    ，逕為諭知不受理之判決，核無違誤。檢察官上訴意旨略以
    ：被告於首次觀察勒戒執行完畢釋放後不到1年內，已二犯
    施用毒品案件，之後又多次因施用毒品案件經法院判刑確定
    ，被告本案施用毒品之時點自非距其初犯後3年內均無再犯
    之情形，無須再重新施予觀察勸戒，自應對被告論罪科刑云
    云，核與上開最高法院大法庭裁定意旨相違，是本件上訴為
    無理由，應予駁回，並不經言詞辯論為之。
五、依刑事訴訟法第368條、第372條，判決如主文。
本案經檢察官郭文俐提起公訴，檢察官吳梓榕提起上訴。
中　　華　　民　　國　　109 　年　　11　　月　　30　　日
　　　　　　　　  刑事第七庭    審判長法  官  吳勇輝
                                  　  法  官  周紹武
                                  　  法  官  吳錦佳   
以上正本證明與原本無異。
如不服本判決應於收受送達後20日內向本院提出上訴書狀，其未
敘述上訴理由者，並得於提起上訴後20日內向本院補提理由書（
均須按他造當事人之人數附繕本）「切勿逕送上級法院」。
施用第二級毒品部分，不得上訴。　　　　　　　　　　　　　
　　　　　　　　　　　　　　　　　　　書記官  王杏月
中　　華　　民　　國　　109 　年　　11　　月　　30　　日